【裁判字號】    97,交訴,61
【裁判日期】    980427
【裁判案由】    公共危險等
【裁判全文】
臺灣新竹地方法院刑事判決              97年度交訴字第61號
公  訴  人  臺灣新竹地方法院檢察署檢察官
被      告  甲○○
上列被告因公共危險等案件，經檢察官提起公訴（97年度偵字第
5542號），本院依簡式審判程序判決如下：
    主  文
甲○○因過失致人於死，處有期徒刑肆月；又駕駛動力交通工具
肇事，致人受傷而逃逸，處有期徒刑捌月；應執行有期徒刑拾月
。
    事  實
一、甲○○於民國97年4月15日晚上，騎乘陳志豪所有之車號N7C
    -197號重機車搭載陳志豪，沿新竹縣湖口鄉○○路由北往南
    方向行駛，欲前往新竹縣竹北市東元醫院探訪友人，迨於同
    日晚上8時50分許，行經成功路、信全街口時，本應注意車
    輛行駛時，應遵守道路交通標誌、標線、號誌之指示，並應
    注意車前狀況，隨時採取必要之安全措施，而依當時天候陰
    、光線為暮光、路面乾燥、無缺陷、無障礙物、視距良好等
    情形，並無不能注意之情事，竟疏未注意，於紅燈行向管制
    期間，貿然闖越通過該路口，適彭靜香沿信全街由西往東方
    向步行穿越上開交岔路口之行人穿越道，甲○○所騎乘之機
    車車頭撞擊彭靜香，致彭靜香倒地，受有創傷性硬腦膜下出
    血之傷害。甲○○明知其駕駛車輛肇事致人受傷後，應即採
    取救護或其他必要措施，不得駛離，竟未下車為任何必要之
    救護、報警措施，即逕自騎乘機車逃逸，幸因現場不知名人
    士記錄甲○○所騎乘之上開重機車車牌號碼並報警處理，為
    警循線得知車主為陳志豪，甲○○遂與陳志豪於97年4月16
    日下午5時10分許主動到案說明，始得悉上情。惟彭靜香送
    往國軍松山總醫院急救後，仍於同年月18日晚上7時35分許
    因頭部鈍力損傷而不治死亡。
二、案經彭靜香之子乙○○訴由臺灣新竹地方法院檢察署檢察官
    相驗後自動檢舉偵查起訴。
    理  由
一、本件被告甲○○所犯過失致人於死、駕駛動力交通工具肇事
    ，致人受傷而逃逸等2罪，均非死刑、無期徒刑、最輕本刑
    為三年以上有期徒刑之罪，或非高等法院管轄第一審之案件
    ，被告於本院準備程序進行中，就被訴事實為有罪之陳述，
    經本院合議庭認合於新修正刑事訴訟法第273條之1之規定，
    裁定進行簡式審判程序，均合先敘明。
二、訊據被告甲○○對於上揭時地，騎乘車號N7C-197號重機車
    ，行經新竹縣湖口鄉○○路、信全街口，因闖越紅燈而撞擊
    行經上開交岔路口之行人彭靜香，因而發生本件交通事故，
    並於被害人彭靜香倒地受傷後，未下車為必要之察看、救護
    ，而逕自離去，被害人經送醫救治後仍不治死亡之事實，於
    警、偵訊中及本院行準備程序、簡式審判程序時均坦承不諱
    （見相驗卷第4至6、32、33頁，偵查卷第13、14頁，本院98
    年4月13日準備程序筆錄第2、3頁、簡式審判程序筆錄第5頁
    ），並經告訴人即被害人之子乙○○於警、偵訊時及本院準
    備程序中指訴在卷（見相驗卷第11、33頁，偵查卷第14頁，
    本院98年4月13日準備程序筆錄第2頁），核與證人即搭載被
    告所騎乘之車號N7C-197號重機車之乘客並為上開重機車之
    車主陳志豪於警詢、偵查中、目擊本件交通事故之被害人之
    堂弟妹廖蕉妹於警詢中證述情節大致相符（見相驗卷第7至9
    、12至14頁、第31頁反面、第32頁），復有道路交通事故調
    查報告表（一）、（二）、現場圖、新竹縣警察局舉發違反
    道路交通管理事件通知單、車籍查詢-基本資料詳細畫面、
    道路交通事故肇事人自首情形紀錄表各1份及照片12幀等在
    卷可稽（見相驗卷第15至17、19至25、28、29頁）。按車輛
    行駛時，應遵守道路交通標誌、標線、號誌之指示，並應注
    意車前狀況，隨時採取必要之安全措施，道路交通安全規則
    第90條、第94條第3項分別定有明文，而被告為領有駕駛執
    照之人，此有卷附公路監理電子閘門之查詢結果足憑，被告
    騎乘機車行經紅燈行向管制路口時，理應注意前揭規定，而
    依當時天候陰、光線為暮光、路面乾燥、無缺陷、無障礙物
    、視距良好等情，亦有道路交通事故調查報告表（一）附卷
    可證（見相驗卷第16頁），依照當時之情形，被告並無不能
    注意之情事，而疏未注意遵守上開道路交通安全規則之規定
    ，又本件經送鑑定之結果：被告駕駛重機車，行經管制正常
    運作路口，未注意號誌指示且未注意車前狀況，撞擊在行人
    穿越道上穿越道路之行人，為肇事原因，且肇事後致人傷亡
    而駛離現場有違規定，被害人在行人穿越道行走被撞，無肇
    事因素一節，有台灣省竹苗區車輛行車事故鑑定委員會97年
    10月27日竹苗鑑970593字第0975303319號函暨其所附鑑定意
    見書1份存卷可查（見偵查卷第5至8頁），則被告對於本件
    車禍肇事顯有過失責任至明。末查，被害人彭靜香確因本件
    車禍致受創傷性硬腦膜下出血等傷害，經送醫急救後不治死
    亡等情，有國軍松山總醫院附設民眾診療服務處診斷證明書
    ，並經臺灣新竹地方法院檢察署檢察官督同法醫師相驗屬實
    ，製有勘驗筆錄、相驗屍體證明書、檢驗報告書各1份及相
    驗照片13幀等在卷為憑（見相驗卷第26、36至59頁），被告
    之過失行為與被害人彭靜香之死亡結果間，有相當因果關係
    ，應堪認定。綜上所述，本件事證明確，被告過失致死及駕
    車肇事逃逸犯行，均堪以認定，應予依法論科。
三、核被告甲○○所為，係犯刑法第276條第1項之過失致死罪及
    同法第184條之4之駕駛動力交通工具肇事，致人受傷而逃逸
    罪。被告騎乘機車肇事逃逸時，被害人僅係受傷（延至肇事
    後3日之97年4月18日晚上7時35分許死亡，經檢察官督同法
    醫師相驗屬實，有相驗屍體證明書、檢驗報告書等附卷可證
    ），並未死亡，故被告係犯駕駛動力交通工具肇事，致人受
    傷而逃逸罪。被告所犯上開2罪，犯意各別，行為不同，應
    予分論併罰。又被告行經行人穿越道不依規定讓行人優先通
    行，因而致被害人死亡一節，已如前述，應依道路交通管理
    處罰條例第86條第1項規定，加重其刑。爰審酌被告騎乘機
    車行經交岔路口，未遵守管制號誌之指示停等紅燈，而撞擊
    行經行人穿越道之被害人，且知悉被害人遭其所騎乘之機車
    撞擊倒地受傷後，竟未予即時之救護，而逕自離去，幸因路
    人記下車號後報警，始循線查獲，被害人亦因本件被告之肇
    事行為而送醫不治死亡，對其家屬造成無可彌補之創傷，實
    值非難，被告雖與告訴人於本院調解時以新臺幣（下同）80
    萬元達成和解，此有本院97年度竹調字第336號調解筆錄1份
    可考，惟未遵期履行和解條件一節，除據其自承在卷，並經
    告訴人指訴綦詳，復有本院公務電話記錄1紙供參（見本院9
    8年4月13日準備程序筆錄第2頁），自調解成立之時起迄本
    院審理時止，逾3個月之時間，被告竟未予籌措和解金額，
    僅於本院準備程序時攜帶1萬元欲賠償告訴人，並希望以每
    月給付1萬元之方式分期償還，已為告訴人所拒絕，尚難認
    其犯後態度良好，惟念及其犯後坦認犯行，甚有悔意，前並
    無任何犯罪紀錄，有台灣高等法院被告前案紀錄表及台灣新
    竹地方法院檢察署刑案資料查註紀錄表等供參，素行尚稱良
    好等一切情狀，分別量處如主文所示之刑，並定其應執行刑
    。
據上論斷，應依刑事訴訟法第273條之1第1項、第299條第1項前
段，道路交通管理處罰條例第86條第1項，刑法第276條第1項、
第185條之4、第51條第5款，刑法施行法第1條之1第1項、第2項
前段，判決如主文。
本案經檢察官李秋梅到庭執行職務。
中    華    民    國    98    年    4     月    27    日
                  交通法庭    法  官  蔡欣怡
如不服本判決應於收受本判決後10日內向本院提出上訴書狀，上
訴書狀應敘述具體理由。上訴書狀未敘述上訴理由者，應於上訴
期間屆滿後20日內補提理由書狀於本院 (均須按他造當事人之人
數附繕本 )「切勿逕送上級法院」。
以上正本證明與原本無異。
中    華    民    國    98    年    4     月    27    日
                              書記官  劉怡芳
附錄本案論罪科刑法條全文：
刑法第276條第1項
因過失致人於死者，處二年以下有期徒刑、拘役或二千元以下罰
金。
刑法第185條之4
駕駛動力交通工具肇事，致人死傷而逃逸者，處六月以上五年以
下有期徒刑。


司法院資訊處製作；財團法人民間司法改革基金會備份。
